臺灣高等法院刑事判決               100年度上訴字第1644號
上  訴  人  臺灣板橋地方法院檢察署檢察官
上  訴  人
即  被  告  黃雍誠
選任辯護人  林桓毅律師
上  訴  人
即  被  告  潘朝欽
選任辯護人  呂福元律師
            許淵秋律師
上列上訴人因被告違反毒品危害防制條例案件，不服臺灣板橋地
方法院99年度訴字第3123號，中華民國100年3月16日第一審判決
（起訴案號：臺灣板橋地方法院檢察署99年度偵字第4164號），
提起上訴，本院判決如下：
    主  文
原判決關於黃雍誠、潘朝欽於民國99年1月22日販賣甲基安非他
命部分及其執行刑撤銷。
黃雍誠共同販賣第二級毒品，處有期徒刑肆年伍月，未扣案之行
動電話壹支（含門號0000000000號SIM卡壹枚）、因犯罪所得之
財物新臺幣貳仟元均與潘朝欽連帶沒收，如全部或一部不能沒收
時，行動電話部分追徵其價額，新臺幣貳仟元部分以其與潘朝欽
財產連帶抵償之。
潘朝欽共同販賣第二級毒品，累犯，處有期徒刑肆年陸月，未扣
案之行動電話壹支（含門號0000000000號SIM卡壹枚）、因犯罪
所得之財物新臺幣貳仟元均與黃雍誠連帶沒收，如全部或一部不
能沒收時，行動電話部分追徵其價額，新臺幣貳仟元部分以其與
黃雍誠財產連帶抵償之。
其餘上訴駁回。
黃雍誠前開第二項撤銷改判與第四項駁回上訴所處之刑，應執行
有期徒刑拾年，未扣案之行動電話壹支（含門號0000000000號
SIM卡壹枚）、因犯罪所得之財物新臺幣肆仟元均與潘朝欽連帶
沒收，如全部或一部不能沒收時，行動電話部分追徵其價額，新
臺幣肆仟元部分以其與潘朝欽財產連帶抵償之，因犯罪所得之財
物新臺幣陸仟伍佰元沒收，如全部或一部不能沒收時，以其財產
抵償之。
潘朝欽前開第三項撤銷改判與第四項駁回上訴所處之刑，應執行
有期徒刑捌年，未扣案之行動電話壹支（含門號0000000000號
SIM卡壹枚）、因犯罪所得之財物新臺幣肆仟元均與黃雍誠連帶
沒收，如全部或一部不能沒收時，行動電話部分追徵其價額，新
臺幣肆仟元部分以其與黃雍誠財產連帶抵償之。
    事  實
一、黃雍誠（綽號「長腳」）明知甲基安非他命係毒品危害防制
    條例所定之第二級毒品，不得持有、販賣，竟基於販賣第二
    級毒品甲基安非他命以營利之犯意，於素有施用毒品惡習之
    徐美芸（所涉施用毒品部分，經臺灣板橋地方法院以99年度
    毒聲字第117號裁定送觀察、勒戒，已於民國99年5月5日執
    行完畢，並由臺灣板橋地方法院檢察署檢察官以98年度毒偵
    字第8821號、9121號、9255號、99年度毒偵字第829號、112
    1號、2090號、2396號為不起訴處分確定）於99年1月12日凌
    晨3時24分許，使用門號0000000000號行動電話，撥打黃雍
    誠所有並使用之門號0000000000號行動電話聯繫，向黃雍誠
    表示擬向其購買「安非他命」（徐美芸以下所表示之「安非
    他命」實際上均為甲基安非他命）之後，徐美芸嗣於同日凌
    晨5時30分許，至臺北縣新莊市（現改制為新北市新莊區○
    ○○路175號7樓B5套房內與黃雍誠見面，黃雍誠隨即將其以
    不詳方法取得之甲基安非他命1包（重量稍不足4公克）交付
    予徐美芸，並向徐美芸收取新臺幣（下同）6,500元之對價
    。
二、潘朝欽（綽號「阿欽」）前因詐欺案件，經臺灣屏東地方法
    院以94年度簡字第1608號判處有期徒刑4 月，嗣經同法院管
    轄第二審之合議庭以95年度簡上字第15號判決駁回上訴確定
    ，已於95年8月24日易科罰金執行完畢；另因竊盜案件，經
    同法院以96年度易字第495號判處有期徒刑4月，減為有期徒
    刑2月確定，已於96年10月26日易科罰金執行完畢。仍不知
    悔改，其亦明知甲基安非他命係毒品危害防制條例所定之第
    二級毒品，不得持有、販賣，竟與黃雍誠共同基於販賣第二
    級毒品甲基安非他命以營利之犯意聯絡，於徐美芸自99年1
    月15日17時42分許起，使用門號0000000000號行動電話，陸
    續撥打黃雍誠所有並使用之門號0000000000號行動電話聯繫
    ，向黃雍誠表示擬向其購買「安非他命」（應為甲基安非他
    命）之後，徐美芸旋於同日23時許，至上址套房內與黃雍誠
    、潘朝欽見面，嗣由潘朝欽將以不詳方法取得之甲基安非他
    命1包（重約1公克）交付予徐美芸，並向徐美芸收取2,000
    元之對價。
三、黃雍誠、潘朝欽另共同基於販賣第二級毒品甲基安非他命以
    營利之犯意聯絡，於徐美芸自99年1月22日凌晨0時19分許起
    ，使用門號0000000000號行動電話，陸續撥打黃雍誠所有並
    使用之門號0000000000號行動電話，向黃雍誠表示擬向其購
    買「安非他命」（應為甲基安非他命）之後，徐美芸旋於同
    日凌晨0時30分許，至上址套房之樓下，由潘朝欽出面下樓
    ，將以不詳方法取得之甲基安非他命1包（毛重0.8440公克
    ，淨重0.6040公克，取樣0.0002公克鑑定用罄，驗餘淨重0.
    6038公克）交付予徐美芸，並向徐美芸收取2,000元之對價
    。嗣因徐美芸於同日凌晨1時40分許，在臺北縣板橋市（現
    改制為新北市板橋區○○○路132號前，為警查獲其持有第
    一級毒品海洛因及上開購入之甲基安非他命各1包、注射針
    筒1支、吸食器1組、分裝袋7個等物，經警詢問調查，徐美
    芸供出其所持有甲基安非他命之來源，警方循線於同日凌晨
    3時10分許，在上址套房內，查獲黃雍誠、潘朝欽等人，並
    扣得於本案無關之海洛因5包（合計淨重5.66公克，取樣0.
    07公克鑑定用罄，驗餘合計淨重5.59公克）、甲基安非他命
    14包（合計淨重53.8公克，取樣0.15公克鑑定用罄，驗餘合
    計淨重53.65公克）、海洛因殘渣袋1個、吸食器2組、玻璃
    球2個、分裝勺3支、電子磅秤1台、分裝袋10大包等物，始
    悉上情。
    理  由
壹、證據能力部分：
一、按被告以外之人於審判外之言詞或書面陳述，除法律有規定
    者外，不得作為證據；被告以外之人於偵查中向檢察官所為
    之陳述，除顯有不可信之情況者外，得為證據，刑事訴訟法
    第159條第1項、第159條之1第2項分別定有明文。92年修正
    公布之刑事訴訟法改採以當事人進行為主之訴訟制度，檢察
    官代表國家偵查犯罪、實施公訴，基於當事人一方原告之地
    位，就被告犯罪事實及訴訟條件與據以認定證據能力等訴訟
    程序上之事實，固應善盡舉證責任。然因檢察官訊問證人、
    鑑定人等被告以外之人時，均能遵守法律規定而不致違法取
    供，並令具結，可信性極高，為兼顧理論與實務，乃於同法
    第159條之1明定檢察官於偵查程序取得被告以外之人所為陳
    述，除顯有不可信之情況者外，均有證據能力，得為證據。
    故被告等當事人、代理人、辯護人、輔佐人若主張其顯有不
    可信之情形者，本乎當事人主導證據調查原則，自應負舉證
    責任，否則，被告以外之人向檢察官所為之陳述，毋庸另為
    證明，即得作為認定被告犯罪之證據。而所謂「顯有不可信
    」之情況，係指其不可信之情形，甚為顯著了然者，固非以
    絕對不須經過調查程序為條件，然須從卷證本身，綜合訊問
    時之外部情況，例如：是否踐行偵查中調查人證之法定程序
    ，給予在場被告適當詰問證人之機會等情，為形式上之觀察
    或調查，即可發現，無待進一步為實質調查之情形而言。此
    與具有證據能力之供述證據，其實質之證明力如何，仍待法
    院綜合全辯論意旨及調查證據所得，依法認定者不同（最高
    法院96年台上字第5684號判決參照）。查證人徐美芸於偵查
    中向檢察官所為之陳述，上訴人即被告黃雍誠雖主張為審判
    外陳述無證據能力，惟其僅主張其證述內容不實而認有「顯
    不可信之情況」，並未釋明訊問時之外部情況有何「顯不可
    信之情況」，且本院依卷內偵訊筆錄審酌徐美芸向檢察官陳
    述時之程序，均合於法定要件，未見有何「顯有不可信之情
    況」，故應認有證據能力。且徐美芸於原審業經傳喚到庭接
    受交互詰問，由被告2人行使對質詰問權，已經原審為合法
    之調查，附此說明。
二、按被告以外之人於審判外之陳述，雖不符合同法第159條之1
    至第159條之4之規定，但經當事人於審判程序同意作為證據
    ，法院審酌該言詞陳述或書面陳述作成時之情況，認為適當
    者，亦得為證據，刑事訴訟法第159條之5第1項定有明文。
    經查，本判決所引用被告以外之人於審判外之陳述，固為傳
    聞證據，然檢察官、被告於本院準備程序時均表示同意作為
    證據（除徐美芸於偵查中向檢察官所為陳述，黃雍誠表示不
    同意外），本院審酌上開證據資料製作時之情況，尚無違法
    不當及證明力明顯過低之瑕疵，亦認為以之作為證據應屬適
    當。揆諸前開規定，依刑事訴訟法第159條之5規定，認前揭
    證據資料均有證據能力。
貳、有罪部分：
一、訊據被告黃雍誠固坦承其綽號是「長腳」，門號0000000000
    號行動電話係其在使用，曾持以與徐美芸相互聯絡，且與徐
    美芸均曾至臺北縣新莊市○○路175號7樓B5套房內；上訴人
    即被告潘朝欽則坦承其綽號是「阿欽」，上址套房係其所承
    租，黃雍誠及徐美芸均曾至該套房內無訛，惟均堅決否認有
    何販賣甲基安非他命之犯行。黃雍誠辯稱：其與徐美芸僅是
    金錢及感情糾紛，有與徐美芸共同施用毒品，但沒有販賣毒
    品給徐美芸；徐美芸是其朋友陶宏文老婆，陶宏文被抓之後
    ，徐美芸就來找他，跟他要毒品，向他借錢等語；潘朝欽則
    辯稱：其與徐美芸不熟，是黃雍誠帶她至其承租之上址套房
    施用甲基安非他命，其沒有拿甲基安非他命給徐美芸，也沒
    有向徐美芸收錢等語。
二、經查：
(一)本件警方於99年1月22日凌晨1時40分許，在臺北縣板橋市（
    現改制為新北市板橋區○○○路132號前，查獲徐美芸持有
    海洛因1包（毛重0.2600公克，淨重0.0500公克，取樣0.002
    0公克鑑定用罄，驗餘淨重0.0480公克）、甲基安非他命1包
    （毛重0.8440公克，淨重0.6040公克，取樣0.0002公克鑑定
    用罄，驗餘淨重0.6038公克）、注射針筒1支、吸食器1組、
    分裝袋7個等物。嗣徐美芸經調查確認其有施用毒品之犯行
    ，經臺灣板橋地方法院於99年1月29日以99年度毒聲字第117
    號裁定送臺灣臺北看守所（現改名為法務部矯正署臺北看守
    所）附設勒戒處所觀察、勒戒後，認無繼續施用毒品之傾向
    ，由臺灣板橋地方法院檢察署檢察官於同年月17日以98年度
    毒偵字第8821、9121、9255號、99年度毒偵字第829、1121
    、2090、2396號為不起訴處分確定等情，有上開不起訴處分
    書、臺灣板橋地方法院檢察署99年度毒偵字第1121號案卷內
    之搜索扣押筆錄、扣押物品目錄表、扣押物照片、台灣檢驗
    科技股份有限公司濫用藥物檢驗報告、交通部民用航空局航
    空醫務中心99年2月6日航藥鑑字第0990698、0000000號毒品
    鑑定書影本附卷可稽（見原審卷第180、185-195頁），此部
    分事實首堪認定。
(二)徐美芸於上揭為警查獲之日（即99年1月22日），在檢察官
    偵訊時證稱：「（問：毒品來源？）是我向潘朝欽、黃雍誠
    買的，潘朝欽的綽號叫阿欽，黃雍誠的綽號叫長腳…（問：
    向黃雍誠及潘朝欽買了幾次毒品？）買了3次，我都是先用
    電話0000000000、0000000000打給長腳0000000000，他們通
    常都叫我去新莊中原路175號7樓出租套房交付毒品，第一次
    買是在99年1月12日或13日早上5點半或7點半，買了4公克安
    非他命（以下徐美芸及被告所稱之「安非他命」均為甲基安
    非他命，詳後述）6,500元；第二次是（同年）1月15日晚上
    11點半左右買1公克安非他命2,000元；第三次（同年）1月
    22日晚上12點半快1點左右，買安非他命1公克。…都在新莊
    市○○路175號出租套房內交付給我，阿欽及長腳都會同時
    在場…」等語（見偵卷第64頁）。已明確證稱其曾經以門號
    0000000000號或0000000000號行動電話，撥打黃雍誠使用之
    門號0000000000號行動電話聯繫後，成功購買3次甲基安非
    他命。
(三)嗣徐美芸復於99年3月3日檢察官偵訊時證稱：「（問：99年
    1月22日凌晨1時40分，在板橋實踐路132號是否被警方查獲
    持有安非他命及海洛因？）是的，毒品是我跟潘朝欽、綽號
    阿欽（台語）及綽號長腳（台語）真實姓名黃雍誠買的。我
    跟他們買過3次，我都用我0000000000的電話打0000000000
    的電話給黃雍誠，之後他跟我約在阿欽位於新莊中原路175
    號7樓B5家中見面，我到後，阿欽就把毒品交給我。（問：
    警詢時你說第一次是99年1月12日凌晨5時30分買毒品？）是
    的，我會記得99年1月12日是因為我於99年1月10日及11日有
    被警員查獲吸食用具，99年1月12日我打電話給黃雍誠之後
    ，一樣約在新莊中原路見面。（檢察官提示通聯紀錄，問：
    為何99年1月12日跟黃雍誠間沒有通聯紀錄《註：意指沒有
    門號0000000000號與0000000000之通聯紀錄，但該日確有徐
    美芸所使用另一門號0000000000號與0000000000號之通聯紀
    錄，詳下述》）我當時一直被捉，可能時間有記錯，但我確
    定99年1月12日前我有跟他（指黃雍誠）聯絡買毒，當時我
    跟他買4公克安非他命花6,500元，但他給我的量不足，黃雍
    誠說補足後再交給我，我跟他交易完當天早上，黃雍誠有來
    我三重永德街3號2樓家中，說要補欠我的量，我有另外一支
    電話0000000000電話，我有可能也會用這支電話或是我男友
    0000000000號電話打給黃雍誠買毒。（問：第二次是否在99
    年1月15日晚上11點跟黃雍誠買毒？）是的，當時我到阿欽
    位於新莊中原路175號7樓B5的家跟他以2,000元買1公克的安
    非他命，當時黃雍誠跟潘朝欽都在套房內，我們有先聊天，
    15分鐘後阿欽將毒品交給我。（問：第三次是99年1月21日
    中午12點50分，第四次是99年1月22日凌晨0時30分跟黃雍誠
    買毒品？）是的，時間是連續的。…99年1月22日凌晨0點，
    因為我朋友小賴打電話要我幫他調硬的（安非他命）0.5公
    克及軟的（海洛因）一點點就可以，於是我跑到新莊市阿欽
    的家中跟他們買毒，當時我很趕，所以我在樓下等阿欽下樓
    拿1公克安非他命，我當場交2,000元給阿欽等語（見偵卷第
    71-72頁）。仍然證稱其有以門號0000000000號或000000000
    0號行動電話，撥打黃雍誠使用之門號0000000000號行動電
    話聯繫後，成功購買3次甲基安非他命，第1次係黃雍誠單獨
    交付毒品，第2次是黃雍誠、潘朝欽在場，由潘朝欽交付毒
    品，並詳述第三次在上址套房之樓下進行交易者，係99年1
    月22日購買甲基安非他命那一次，當時因其幫友人「小賴」
    調毒品，時間很趕，始在樓下由潘朝欽交付毒品。
(四)按施用毒品者所稱其向某人買受毒品之指證，不得作為有罪
    判決之唯一證據，仍須調查其他必要之補強證據，以察其是
    否與事實相符，固為最高法院歷年來之見解。惟所謂必要之
    補強證據，不以證明販賣毒品犯罪構成要件之全部事實為必
    要，倘其與施用者之指證具有相當之關聯性，經與施用者之
    指證綜合判斷，已達於通常一般人均不致有所懷疑，而得確
    信施用者之指證為真實者，自可採為有罪之認定。綜觀上揭
    徐美芸前後2次證詞，就其曾經3次購買甲基安非他命之主要
    情節，所述互核相符。依上揭證詞，並參酌徐美芸嗣於原審
    審理時所述：「（問：妳去上址套房前，是否先電話聯絡黃
    雍誠再過去那邊找他？）是的。…（問：黃雍誠給妳安非他
    命，是他自己親手交給妳，還是有請其他人轉交？）好像都
    有。（問：黃雍誠有無請潘朝欽把安非他命轉交給妳？）有
    。…（問：黃雍誠自己或請別人交給妳的安非他命，是否有
    用東西包著或掩飾？）就用夾鏈袋給我等語（見原審卷第15
    0頁），堪認徐美芸先後3次購買甲基安非他命之情形如下：
    先以行動電話與黃雍誠聯繫後，於99年1月12日凌晨5時30
    分許，在上址套房內，以6,500元購入甲基安非他命1包，由
    黃雍誠當場交付之（約定重量4公克，但黃雍誠當時實際交
    付者重量稍不足4公克）；先以行動電話與黃雍誠聯繫後
    ，於99年1月15日晚上11時許，至上址套房內，嗣以2,000
    元購入甲基安非他命1包（重約1公克），由潘朝欽當場交付
    之，黃雍誠亦有在場；先以行動電話與黃雍誠聯繫後，於
    99年1月22日凌晨0時30分許，在上址套房之樓下，以2,000
    元購入甲基安非他命1包（重約1公克），由潘朝欽持至樓下
    交付之。至於徐美芸於初次檢察官訊問時雖曾證稱：向黃雍
    誠、潘朝欽購買毒品，都在新莊市○○路175號出租套房內
    交付毒品，黃雍誠及潘朝欽都會同時在場云云。然徐美芸嗣
    就三次購買毒品之經過詳為證述，證稱第一次係由黃雍誠交
    付毒品，而未證述潘朝欽在場。徐美芸此部分就購買毒品之
    證述前後雖稍有出入，衡情應係證述內容之繁簡有別，以及
    因記憶、表達能力有限所致，尚無礙其主要情節之可信度。
    關於第一次購買毒品時潘朝欽是否在場部分，應認徐美芸於
    99年3月3日之證述較為可採，尚難認潘朝欽就此次有共同販
    賣甲基安非他命。此外，佐以卷附行動電話雙向通聯紀錄所
    示：徐美芸使用之門號0000000000號行動電話，於99年1
    月12日3時24分許，有撥打黃雍誠使用之門號0000000000號
    行動電話，雙方通話時間151秒；徐美芸使用之門號00000
    00000號行動電話，於99年1月15日17時42分許、17時45分許
    、17時59分許、18時49分許，先後4次撥打黃雍誠使用之門
    號0000000000號行動電話，雙方通話時間分別為102秒、55
    秒、85秒、14秒；徐美芸使用之門號0000000000號行動電
    話，於99年1月22日凌晨0時19分許、0時28分許，先後2次撥
    打黃雍誠使用之門號0000000000號行動電話，雙方通話時間
    分別為53秒、34秒（見偵卷第94頁反面、97頁反面、104頁
    ），此與徐美芸所稱其於上開交易毒品之前，都是先用電話
    0000000000號、0000000000號撥打黃雍誠的電話0000000000
    號聯繫等語完全相合。參諸黃雍誠自承迄本案為警查獲之時
    ，其認識徐美芸不到1個月，與徐美芸的交情沒有很深等語
    （見原審卷第57頁反面）；潘朝欽亦稱其與徐美芸只見過1
    次面（嗣改謂與徐美芸見過2次面，見原審卷第116頁反面）
    ，故知被告2人與徐美芸之關係應屬生疏，何以徐美芸竟於
    案發之前，迭次以行動電話與黃雍誠聯絡？且黃雍誠亦供稱
    ：徐美芸常常打電話給他，是要叫他幫她買毒品等語（見原
    審卷第58頁），可見徐美芸當時履次撥打電話聯繫黃雍誠之
    目的，確係在洽談與毒品相關之事宜。再依黃雍誠所述：徐
    美芸叫他幫她買安非他命，但我被通緝，沒有辦法買等語（
    見原審卷第58頁），倘若無訛，黃雍誠當時既表明不能幫忙
    徐美芸取得毒品，衡情徐美芸豈有一再反覆撥打電話與黃雍
    誠聯繫之理？堪認黃雍誠對於上揭電話聯繫內容多有隱瞞，
    徐美芸之證述絕非憑空虛捏。再者，黃雍誠使用之門號00
    00000000號行動電話，曾於99年1月21日20時4分許，傳送簡
    訊文字「他有要東西嗎」，至徐美芸使用之門號0000000000
    號行動電話，有採證照片及通聯紀錄在卷可憑（見偵卷第75
    、103頁反面）。就此，徐美芸於99年4月14日檢察官偵訊時
    具結證稱：這是黃雍誠傳給她的簡訊，「要東西」是他問她
    有沒有朋友需要安非他命等語（見偵卷第143、144頁），核
    與其上揭所述有幫朋友「小賴」調毒品乙節相互呼應；反觀
    黃雍誠，對於上開簡訊內容竟無法為任何合理之解釋，徒謂
    ：該簡訊不是他傳的，他也不知道是誰傳的云云（見原審卷
    第58頁反面）。此外，徐美芸於其所指最後一次於99年1月
    22 日凌晨0時30分許，在上址套房之樓下購得甲基安非他命
    之後，旋於同日凌晨1時40分許為警查獲，起出其持有之甲
    基安非他命1包（毛重0.8440公克，淨重0.6040公克，取樣
    0.0002公克鑑定用罄，驗餘淨重0.6038公克），已如前述。
    審酌該查扣之毒品數量（毛重0.8440公克），確與徐美芸所
    指購入之數量（1公克）頗為接近，至於些微誤差，顯係一
    般毒品交易者未使用高度精密儀器稱重所致。兼以證人即被
    告黃雍誠具結證稱：潘朝欽有在販賣毒品等語（見原審卷第
    118頁反面）；並承認其曾經有交付安非他命給徐美芸無訛
    （見原審卷第119頁反面）。其雖否認有向徐美芸收取所交
    付甲基安非他命之對價，但以黃雍誠自述「我當時被通緝，
    沒有經濟能力供徐美芸施用」之境況，豈有一再無償提供毒
    品之理？凡此種種，足徵徐美芸所供之毒品來源確屬實情。
    又徐美芸為警查扣之毒品經鑑定為甲基安非他命，且徐美芸
    所採尿液經檢驗呈甲基安非他命陽性反應，有前開交通部民
    用航空局航空醫務中心99年2月6日航藥鑑字第0990698號毒
    品鑑定書、台灣檢驗科技股份有限公司濫用藥物檢驗報告（
    見原審卷第195、193頁）附卷可稽，足見徐美芸向黃雍誠、
    潘朝欽購買之毒品為甲基安非他命，而非其所稱之「安非他
    命」。
(五)徐美芸嗣於原審審理時證稱：（問：99年1月12日凌晨5時30
    分左右，妳有無跟黃雍誠或潘朝欽買過甲基安非他命？）我
    忘記了。（問：妳在警詢、偵查中都回答上開時間妳是用6,
    500元向黃雍誠購買4公克的甲基安非他命，是否實在？）好
    像有這件事情。…（問：妳在警詢、偵查中說交易地點是在
    潘朝欽位於新莊中原路175號7樓B5室的住處，是否實在？）
    我現在記不起來了。（問：妳向黃雍誠購買甲基安非他命時
    ，妳都如何跟他聯絡？）用電話聯絡或者是見面。（問：妳
    都是用妳的門號0000000000號及0000000000號電話跟黃雍誠
    的門號0000000000號電話聯絡的嗎？）應該是。（問：剛剛
    講的時間，黃雍誠確實有把4公克的甲基安非他命交給妳，
    而妳有把6,500元交給黃雍誠？）我記得有這件事情，但是
    時間、地點我忘記了。（問：99年1月15日晚上11時左右，
    妳有無跟黃雍誠或潘朝欽用2,000元購買1公克的甲基安非他
    命？）我記不起來了。（問：妳於警詢、偵查中都說上開時
    間在潘朝欽的新莊租屋處有向被告2人購買上開毒品，是否
    實在？）我不曉得。（問：妳於99年1月15日這次買甲基安
    非他命是由誰把毒品交給妳的？）我不知道。…（問：99
    年1月22日半夜12時30分被警察查獲之前，妳有無跟被告2
    人用2,000元買1公克的甲基安非他命？）好像有，我不記得
    是誰在何處把毒品交給我的。…（問：妳在警詢中說1公克
    甲基安非他命是2,000元，0.2公克海洛因是1,000元，此部
    分是否屬實？）應該是。（問：何以妳在警詢中稱99年1月
    12日妳用6,500元向黃雍誠購買4公克之甲基安非他命？）我
    不知道，他說多少我就給他多少。…（問：99年1月22日凌
    晨被警察查獲時所扣得的甲基安非他命1包，是向黃雍誠、
    潘朝欽拿的，當時究竟是黃雍誠自己拿給妳還是請潘朝欽轉
    交給妳？）那次是我打電話給黃雍誠，潘朝欽拿到樓下給我
    ，我沒有進去套房。（問：妳剛說當時拿的甲基安非他命1
    公克價錢2,000元，有無把錢交給潘朝欽？）我不記得了。
    …（問：妳有無曾經付6,500元跟黃雍誠買甲基安非他命4公
    克？）我那時候因為要拿去轉賣，我問黃雍誠是否可以幫我
    找甲基安非他命，後來黃雍誠有幫我找到，我也付了6,500
    元給他。（問：妳有無付錢給潘朝欽過？）我忘記了。…（
    問：妳有付錢去向黃雍誠取得毒品的次數到底幾次？）印象
    中只有付6,500元跟黃雍誠拿4公克的甲基安非他命。查獲當
    天扣案的甲基安非他命有沒有付2,000元我忘記了，我只記
    得有叫黃雍誠拿1公克的甲基安非他命下來，後來是潘朝欽
    拿到樓下給我等語（見原審卷第147-151頁反面）。觀諸上
    揭證詞，再次確認徐美芸曾經以6,500元之對價，向黃雍誠
    購買安非他命約4公克；另於99年1月22日凌晨1時40分許為
    警查獲時所持有之甲基安非他命1包，係其向黃雍誠購買，
    約定對價2,000元，而由潘朝欽持至上址套房之樓下交付者
    無誤。此外，徐美芸對於若干提問，未為具體之陳述，僅答
    以忘記了、記不起來、不知道等語，應係隨時間之經過致記
    憶淡忘所致，何況亦未有否定其先前於偵查中所為證述之真
    實性。至於徐美芸於原審審理時，始提及黃雍誠另有無償提
    供毒品給其施用部分，其與本案尚乏直接之關聯性，洵難採
    為有利於被告2人之認定。
(六)按甲基安非他命係毒品危害防制條例所定之第二級毒品，為
    法律嚴禁之違禁物，凡持有、移轉者即足以構成犯罪，且具
    有一定之交易價值，若無特殊情由，行為人倘非牟利，應不
    致於甘冒刑典而與他人交易毒品，始符情理。且販賣毒品係
    屬違法行為，一般均係私密進行，交易之毒品可任意分裝增
    減其分量，而每次買賣之價量亦隨時依雙方關係之深淺、當
    時之資力、需求程度及對行情之認知等因素，機動加以調整
    ，故販賣毒品之利得，除經坦承犯行，或價量俱臻明確外，
    委難查得實情，職是之故，即使未經查得實際販賣毒品之利
    得，但除非別有事證足認係按同一價量委買或轉售，而確未
    牟利者外，尚難執此遽認非法販賣之證據有所未足，致知過
    坦承者難辭重典，飾詞否認者反得僥倖。本案因黃雍誠、潘
    朝欽均矢口否認犯罪，本院固無從查悉渠等交易毒品之確切
    利得金額，惟被告2人與徐美芸之關係並非親密，已於前述
    ，彼此間既無特殊情誼，徐美芸先後3次與黃雍誠聯繫交易
    甲基安非他命，隨後前往約定地點，由黃雍誠自己（第一次
    交易）或潘朝欽（第二、三次交易）交付甲基安非他命予徐
    美芸，並當場向徐美芸收取現金，復無跡證足認係按同一價
    量委買或轉售，則被告2人無憚刑責，與徐美芸交易毒品，
    向徐美芸收取對價，乃係基於賺取利潤之營利意思，昭然若
    揭。又本案徐美芸於上揭時、地，先後3次購買甲基安非他
    命，均係先與黃雍誠聯繫交易事宜，僅其中第一次交易係由
    黃雍誠自己向徐美芸交付毒品並收取對價；至於第二、三次
    交易，則係由潘朝欽負責交付毒品及收取對價，則就第二、
    三次交易部分，被告2人間有犯意聯絡及行為分擔乙節，亦
    無疑義。
(七)綜上所述，本案事證已臻明確，被告2人之犯行均堪予認定
    ，應依法論科。
三、核黃雍誠、潘朝欽所為，均係犯毒品危害防制條例第4條第2
    項之販賣第二級毒品罪。渠等持有第二級毒品甲基安非他命
    之低度行為，為販賣之高度行為所吸收，均不另論罪。就上
    揭事實欄第二、三項部分，被告2人有犯意聯絡及行為分擔
    ，均為共同正犯。黃雍誠所犯3罪（上揭事實欄第一、二、
    三項各成立1罪）、潘朝欽所犯2罪（上揭事實欄第二、三項
    各成立1罪），行為互殊，犯意各別，均應分論併罰。又潘
    朝欽前受事實欄第二項所示之有期徒刑執行完畢等情，有本
    院被告前案紀錄表可考，其於有期徒刑執行完畢後5年以內
    ，故意再犯本案有期徒刑以上之上開2罪，皆為累犯，應依
    刑法第47條第1項規定加重其刑（惟毒品危害防制條例第4條
    第2項之法定刑為無期徒刑部分，依法不得加重）。就上揭
    事實欄第二、三項部分，被告2人販賣之甲基安非他命數量
    甚少，每次向買家徐美芸所收取之對價僅有2,00 0元，然毒
    品危害防制條例第4條第2項之法定刑為無期徒刑或7年以上
    有期徒刑，得併科1千萬元以下罰金，法重情輕，堪予憫恕
    ，此等部分均依刑法第59條規定酌量減輕其刑，以求量刑之
    妥適平衡。潘朝欽兼有刑之加重及減輕事由，依法先加後減
    之。
四、原審就事實欄第三項部分，因予論罪科刑，固非無見。惟查
    ：徐美芸於99年1月22日為警查獲時所扣之甲基安非他命1包
    （毛重0.8440公克，淨重0.6040公克，取樣0.0002公克鑑定
    用罄，驗餘淨重0.6038公克），固為被告2人所販出之第二
    級毒品，然毒品危害防制條例第18條第1項前段規定查獲之
    第一、二級毒品，不問屬於犯人與否，沒收銷燬之，係指犯
    人被查獲之毒品而言（最高法院98年台上字第1223號判決參
    照），故該甲基安非他命1包因於徐美芸所犯之罪宣告沒收
    銷燬，原審予以沒收銷燬，尚有未洽；又本案所扣之甲基安
    非他命14包（合計淨重53.8公克，取樣0.15公克鑑定用罄，
    驗餘合計淨重53.65公克）、電子磅秤1台、分裝袋10大包，
    固係警方於查獲徐美芸後不久，循線在徐美芸所指之毒品交
    易地點查獲被告2人時所起出之物，然被告2人均否認有販賣
    甲基安非他命犯行，亦均上開扣案之甲基安非他命14包為其
    2人所有，參酌潘朝欽供稱：扣案之電子磅秤、分裝袋是我
    的，電子磅秤是跟藥頭買毒品回來後馬上可以秤重，分裝袋
    是準備要分裝毒品，供其自己攜帶外出施用等語（見原審卷
    第42頁），此外復查無其他證據證明上開扣案物品與本件被
    告2人所犯販賣甲基安非他命犯行有關，原審遽以分別宣告
    沒收銷燬、沒收，亦有未合。被告2人上訴意旨否認犯罪，
    雖均無理由（詳後述），惟原判決既有上開可議之處，自應
    由本院就被告2人此部分及其執行刑予以撤銷改判。爰審酌
    被告2人均有施用毒品惡習，應深知毒品殘害人之身心健康
    甚鉅，竟漠視毒品之危害性，為牟一己私利，實施本案販賣
    第二級毒品犯行，危害國民身心健康及社會風氣，進而敗壞
    社會治安，兼衡渠等犯罪之動機、目的、手段、販賣毒品之
    數量不多、獲取不法利益之數額、分工程度及犯罪後之態度
    等一切情狀，分別量處如主文第二項、第三項所示之刑。至
    於黃雍誠持以與徐美芸聯繫販毒事宜所用之行動電話1支，
    為黃雍誠所有，所搭配之門號0000000000號SIM卡1枚，則係
    黃雍誠以女友張雅雲名義申請使用，目前該行動電話及SIM
    卡都放在張雅雲那邊等情，此據黃雍誠供認在卷（見原審卷
    第57頁反面），為供犯本罪所用，且俱屬黃雍誠所有之物，
    縱未扣案，無證據堪認已經滅失，仍應依毒品危害防制條例
    第19條第1項規定沒收之，如全部或一部不能沒收時，應追
    徵其價額。又被告2人共同犯本罪向徐美芸收取之對價2,000
    元，則係本案販賣第二級毒品所得之財物，雖未扣案，依毒
    品危害防制條例第19條第1項規定，亦應諭知連帶沒收，如
    其全部或一部不能沒收時，以被告2人之財產連帶抵償之。
    此外，本案查獲時扣得之海洛因5包（合計淨重5.66 公克，
    取樣0.07公克鑑定用罄，驗餘合計淨重5.59公克）、甲基安
    非他命14包（合計淨重53.8公克，取樣0.15公克鑑定用罄，
    驗餘合計淨重53.65公克）、海洛因殘渣袋1個、吸食器2組
    、玻璃球2個、分裝勺3支、電子磅秤1台、分裝袋10大包，
    均查無證據堪認與本案販賣第二級毒品犯行有何關聯，爰均
    不予宣告沒收銷燬或沒收，附此敘明。
五、原審就事實欄第一、二項部分，同此認定，因依毒品危害防
    制條例第4條第2項、第19條第1項、刑法第11條前段、第28
    條、第47條第1項、第59條各規定，於審酌被告2人均有施用
    毒品惡習，應深知毒品殘害人之身心健康甚鉅，竟漠視毒品
    之危害性，為牟一己私利，實施本案販賣第二級毒品犯行，
    危害國民身心健康及社會風氣，進而敗壞社會治安，兼衡渠
    等犯罪之動機、目的、手段、獲取不法利益之數額、分工程
    度及犯罪後之態度等一切情狀，就黃雍誠量處如附表一所示
    之刑，就潘朝欽量處如附表二所示之刑，暨黃雍誠持以與徐
    美芸聯繫先後2次販毒事宜所用之行動電話1支，為黃雍誠所
    有，所搭配之門號0000000000號SIM卡1枚，則係黃雍誠以女
    友張雅雲名義申請使用，目前該行動電話及SIM卡都放在張
    雅雲那邊等情，此據黃雍誠供認在卷（見原審卷第57頁反面
    ），為供犯上開2罪所用，屬黃雍誠所有之物，縱未扣案，
    無證據堪認已經滅失，仍應依毒品危害防制條例第19條第1
    項規定沒收之，如全部或一部不能沒收時，應追徵其價額。
    又黃雍誠犯上揭事實欄第一項所示之罪向徐美芸收取之對價
    6,500元；黃雍誠、潘朝欽共同犯上揭事實欄第二項所示之
    罪向徐美芸收取之對價2,000元，則係本案販賣第二級毒品
    所得之財物，雖未扣案，依毒品危害防制條例第19條第1項
    規定，亦應諭知沒收（單獨販賣部分）或連帶沒收（共同販
    賣部分），如其全部或一部不能沒收時，以黃雍誠之財產抵
    償（單獨販賣部分）或被告2人之財產連帶抵償之（共同販
    賣部分）。核其認事用法，俱無違誤，量刑亦甚允洽。
六、黃雍誠上訴辯稱：徐美芸、潘朝欽於警詢、偵訊中之指述，
    均係被告以外之人審判外之陳述，為傳聞證據，且無例外情
    形，應無證據能力，原審以黃雍誠未提出爭執而認有證據能
    力，且於判決內採用，其判決當然違背法令；徐美芸於警詢
    、偵訊及原審審理時歷次證述前後矛盾不一，具有嚴重瑕疵
    ；徐美芸證稱購毒施用乙事，不僅與經驗法則有悖，亦與其
    自承每日均須施用毒品藥癮狀態不符；黃雍誠於偵訊供稱與
    徐美芸有鬥嘴及金錢糾紛等情，其與徐美芸間難謂毫無嫌隙
    ，且許美芸為警查獲持有甲基安非他命及海洛因等物，其為
    避免自身所涉犯行朝販賣方向偵辦，或為求日後得受減刑，
    自有可能任意指摘他人為毒品來源之供應者；徐美芸究竟有
    無施用甲基安非他命未明，其有無謂施用毒品而像黃雍誠購
    買甲基安非他命之需非無可疑；依卷內黃雍誠與徐美芸之行
    動電話通聯紀錄所示，僅有通話雙方之電話號碼、通話時間
    、基地台位置等資料，並未依法監聽錄音，亦無通話內容，
    自無從佐證徐美芸所為不利黃雍誠之證述是否確與事實相符
    ，原判決未提及雙方通聯紀錄如何證明確係聯繫交易毒品事
    宜，亦有判決理由不備之無法；檢察官起訴書之附表（證據
    清單及待證事實）內容為「他有要東西嗎？」之簡訊，除許
    美芸證述係聯絡毒品交易內容外，尚無從確定該則簡訊內容
    所載之「東西」二字係指毒品；黃雍誠係遭通緝之人，四處
    為家居無定所，既無資金販入毒品，自無可能有毒品可供販
    賣他人等語。潘朝欽上訴辯稱：潘朝欽是否共同販賣甲基安
    非他命予證人徐美芸乙節，除徐美芸於被查獲當日指稱其持
    有甲基安非他命1包係購自被告2人外，尚指稱另曾向潘朝欽
    與黃雍誠購買2次甲基安非他命，惟此2次購買僅有徐美芸1
    人之指訴外，並無其他證據，可資佐證；徐美芸有毒品及詐
    欺等多項前科，此次被查獲時亦因施用毒品及持有甲基安非
    他命及海洛因，有被裁定觀察勒戒及判處徒刑之可能，其為
    減免施用毒品之刑責，難免任意供稱潘朝欽係販賣毒品之人
    ，以冀圖本身獲減刑之利益；至黃雍誠持用之門號00000000
    00號行動電話與徐美芸所持用之門號0000000000號行動電話
    於99年1月15日17時42分許及於99年1月22日凌晨0時19分許
    ，雖有通話之紀錄，惟黃雍誠與徐美芸既為認識的朋友，通
    聯紀錄充其量僅能證明其2人間卻曾以電話互為聯絡，然通
    話內容則因未實施監聽而一無所悉，自不能據以為被告2人
    確有販賣甲基安非他命予徐美芸之證明；況上開通聯紀錄與
    潘朝欽無關，是以關於潘朝欽與黃雍誠是否有共同販賣甲基
    安非他命予徐美芸乙節，除徐美芸之指訴外，並無其他證據
    可資佐證等語。惟查：
(一)原審並未採用徐美芸警詢、潘朝欽於警詢、偵訊中之陳述，
    為認定本案黃雍誠部分犯罪事實之證據，原判決所引之徐美
    芸警詢筆錄係證明徐美芸有施用毒品，且持有毒品為警查獲
    （原判決書第7頁），此部分尚非本案犯罪事實。至原判決
    所載「被告、檢察官及辯護人於本院準備程序中均未就其證
    據能力方面提出爭執」係指「本院採為認定本案犯罪事實之
    全部證據資料，除上開供述證據外（即徐美芸、黃雍誠、潘
    朝欽於警詢時之陳述；徐美芸於偵訊時之陳述）」（原判決
    書第6頁），原判決既未採用潘朝欽於偵訊時之陳述為認定
    黃雍誠部分犯罪事實之證據，且已說明將徐美芸、潘朝欽於
    警詢時之陳述、徐美芸於偵訊時之陳述排除在黃雍誠同意之
    外，其判決理由並無矛盾。至徐美芸於偵訊時之證據能力，
    已如前所述，且原判決亦已說明得作為證據之理由，核與證
    據法則無違，亦無理由不備之違法。
(二)按供述證據，雖然先後稍歧或彼此略異，若其基本事實之陳
    述並無二致，審理事實之法院仍可斟酌調查所得之各項證據
    ，予以綜合判斷，定其取捨，非謂其中一有不符，即應全部
    不採。此因供述證據常受陳述人觀察、認知事物能力，言語
    表達、描述能力，記憶清晰、退化能力，主觀好惡、情緒作
    用，筆錄人理解、記錄能力等主、客觀情形所影響，乃當然
    之理，不待贅言（最高法院99年度台上字第6656號判決參照
    ）。查徐美芸於偵訊及原審審理時證述向被告2人購買毒品
    之過程，固有不一致之處。惟原審以徐美芸於為警查獲之日
    （即99年1月22日）、99年3月3日偵訊及原審審理時之證詞
    ，認定徐美芸先後3次購買甲基安非他命之情形，並說明若
    干細節雖稍有出入，衡情應係人之記憶、表達能力無從盡善
    盡美之正常現象，洵無礙其主要情節之可信度；復對徐美芸
    於原審作證時對於若干提問，未為具體之陳述，僅答以忘記
    了、記不起來、不知道等語，應係隨時間之經過致記憶淡忘
    所致，且徐美芸未有否定其先前於偵查中所為證述之真實性
    。按諸前揭最高法院判決意旨，原審對徐美芸證詞之採用並
    無不當，黃雍誠辯稱徐美芸證詞有嚴重瑕疵云云，尚非可採
    。且徐美芸有施用甲基安非他命情事，已如前述，黃雍誠上
    訴指稱徐美芸究竟有無施用未明，顯屬誤會，足認徐美芸有
    購買甲基安非他命之需求。而施用毒品者施用毒品之間隔時
    間、數量，因個人生理、經濟等狀況而定，並無客觀上一定
    之法則，黃雍誠上訴指稱徐美芸證稱購毒施用乙事，不僅與
    經驗法則有悖，亦與其自承每日均須施用毒品藥癮狀態不符
    云云，均屬無據。
(三)查黃雍誠所持用之0000000000號行動電話之通聯紀錄，固不
    能直接證明被告2人有販賣毒品犯行，然已足證明：徐美
    芸使用之門號0000000000號行動電話，於99年1月12 日3時
    24分許，有撥打黃雍誠使用之門號0000000000號行動電話，
    雙方通話時間151秒；徐美芸使用之門號0000000000號行
    動電話，於99年1月15日17時42分許、17時45分許、17時59
    分許、18時49分許，先後4次撥打黃雍誠使用之門號0000000
    000號行動電話，雙方通話時間分別為102秒、55秒、85秒、
    14秒；徐美芸使用之門號0000000000號行動電話，於99年
    1月22日凌晨0時19分許、0時28分許，先後2次撥打黃雍誠使
    用之門號0000000000號行動電話，雙方通話時間分別為53秒
    、34秒（見偵卷第94頁反面、97頁反面、104頁），此與徐
    美芸之證述有相當之關聯性，足以補強徐美芸之證詞，而擔
    保其前開所稱向被告2人購買甲基安非他命等語之真實性（
    最高法院96年度台上字第416號判決同此見解）。原判決以
    徐美芸於偵查及原審之證述為證據，並綜合上開通聯紀錄、
    黃雍誠傳送簡訊文字「他有要東西嗎」、徐美芸購入之甲基
    安非他命1包，及黃雍誠證稱：潘朝欽有在販賣毒品等語，
    資為認定被告2人犯罪事實之依據，而予論罪科刑，並無不
    合。黃雍誠上訴指稱：其與徐美芸有鬥嘴及金錢糾紛，難謂
    毫無嫌隙；「他有要東西嗎？」之簡訊無法確認「東西」二
    字係毒品；被告2人上訴指稱：許美芸為警查獲持有甲基安
    非他命及海洛因等物，其為避免自身所涉犯行朝販賣方向偵
    辦，或為求日後得受減刑，自有可能任意指摘他人為毒品來
    源之供應者；卷內行動電話通聯紀錄無從佐證徐美芸所為不
    利黃雍誠之證述是否確與事實相符，原判決理由不備云云，
    均無理由。
(四)又潘朝欽上訴辯稱：上開通聯紀錄與其無關，是以關於潘朝
    欽與黃雍誠是否有共同販賣甲基安非他命予徐美芸乙節，除
    徐美芸之指訴外，並無其他證據可資佐證等語。惟徐美芸之
    證詞除上開通聯紀錄外，尚有其他補強證據，已如前述；而
    徐美芸之證述既然可採，自無從就其證述有關潘朝欽之部分
    捨棄不予採信，故原判決認定潘朝欽有共同販賣甲基安非他
    命2次，亦無不合。
(五)至黃雍誠辯稱：其係遭通緝之人，四處為家居無定所，既無
    資金販入毒品，自無可能有毒品可供販賣他人云云。惟黃雍
    誠是否遭通緝、居無定所或有無資金，與其有無販賣毒品並
    無必然之關連性，況依前開積極證據已足以證明黃雍誠有販
    賣甲基安非他命之犯罪事實，所辯自不足採信。
(六)綜上，被告2人上訴意旨仍執陳詞，否認犯罪，為無理由，
    應予駁回。
七、被告2人前開撤銷改判與駁回上訴部分所處之刑，黃雍誠應
    執行有期徒刑10年，未扣案之行動電話1支（含門號0000000
    000號SIM卡1枚）、因犯罪所得之財物4,000元均與潘朝欽連
    帶沒收，如全部或一部不能沒收時，行動電話部分追徵其價
    額，4,000元部分以其與潘朝欽財產抵償之，因犯罪所得之
    財物6,500元沒收，如全部或一部不能沒收時，以其財產抵
    償之；潘朝欽應執行有期徒刑8年，未扣案之行動電話1支（
    含門號0000000000號SIM卡1枚）、因犯罪所得之財物4,000
    元均與黃雍誠連帶沒收，如全部或一部不能沒收時，行動電
    話部分追徵其價額，4,000元部分以其與黃雍誠財產抵償之
    。
、無罪部分：
一、公訴意旨另謂：黃雍誠明知海洛因係屬毒品危害防制條例第
    2條第2項第1款所列管之第一級毒品，不得非法持有、販賣
    ，仍基於販賣第一級毒品海洛因以牟利之犯意，利用門號00
    00000000號行動電話作為聯絡毒品交易之工具，於99年1月
    21日中午12時50分，在臺北縣新莊市，以1,000元之價格，
    販賣海洛因0.2公克予徐美芸。因認黃雍誠尚涉犯毒品危害
    防制條例第4條第1項之販賣第一級毒品罪嫌等語。
二、按犯罪事實應依證據認定之，無證據不得認定犯罪事實；不
    能證明被告犯罪者，應諭知無罪之判決，刑事訴訟法第154
    條第2項、第301條第1項分別定有明文。又事實之認定應憑
    證據，如未能發現相當證據，或證據不足以證明，自不能以
    推測或擬制之方法，為裁判基礎。
三、公訴人認黃雍誠涉犯上開犯行，無非係以徐美芸之證述、黃
    雍誠所使用之0000000000門號99年1月間之雙向通聯紀錄、
    扣案之海洛因5包（合計淨重5.66公克，取樣0.07公克鑑定
    用罄，驗餘合計淨重5.59公克）、法務部調查局濫用藥物實
    驗室99年3月10日調科壹字第09923004940號鑑定書為其論據
    。惟訊據黃雍誠堅決否認有販賣海洛因犯行，辯稱：其與徐
    美芸那段時間有在聯絡等語。
四、經查：
(一)徐美芸最初於99年1月22日警詢時稱：海洛因是在99年1月21
    日12時50分左右，購買0.2公克，價格1,000元，是阿欽（指
    潘朝欽）在新莊中原路175號7樓B5室交付給她云云（見偵卷
    第19頁反面，徐美芸陳述雖無證據能力，惟可為彈劾證據）
    ，已陳明其所購買之海洛因係由潘朝欽交付者。詎徐美芸於
    同年3月3日檢察官偵訊時改稱：99年1月21日中午她打電話
    給黃雍誠，之後他問她說妳需不需要海洛因，之後她就跟黃
    雍誠買1,000元，0.2公克的海洛因，海洛因是黃雍誠在阿欽
    新莊的套房內交給她的云云。經檢察官質疑為何與前述海洛
    因係由潘朝欽交付之說相歧，徐美芸謂：因為黃雍誠有欠她
    1,000元，他就用0.2公克的海洛因來還，海洛因是阿欽的，
    但黃雍誠拿阿欽的海洛因給她云云（見偵卷第72頁）。嗣徐
    美芸於原審審理時又謂：黃雍誠會欠她1,000元是因為那天
    賭博，她是向潘朝欽要海洛因云云（見原審卷第148頁）。
    綜觀徐美芸之歷次陳述，其當時究竟係以電話聯繫向黃雍誠
    購買海洛因、抑或係與黃雍誠見面賭博後臨時決定以海洛因
    抵償賭債、抑或係自己向潘朝欽索討海洛因？該海洛因究竟
    係由黃雍誠所交付、抑或由潘朝欽所交付？在在均有疑慮。
    就上開重要交易情節，徐美芸前後陳述竟有如此歧異，尚難
    憑以認定黃雍誠涉犯販毒重罪。
(二)依黃雍誠所使用之0000000000號行動電話之通聯紀錄，固能
    證明：徐美芸使用之門號0000000000號行動電話，於99年1
    月21日12時19分許，有撥打黃雍誠使用之門號0000000000號
    行動電話，雙方通話時間3秒（見偵卷第103頁反面），惟憑
    此尚難獨立證明徐美芸與黃雍誠係為海洛因之交易而聯繫；
    而徐美芸之證述既有上述之瑕疵可指，亦難以上開通紀錄為
    補強證據。至於於潘朝欽租屋處扣得之海洛因5包，黃雍誠
    否認為其所有，且因黃雍誠否認販賣海洛因，自無從認定與
    本案有關連性，而為認定黃雍誠販賣海洛因之證據。
(三)從而，本件依公訴人所提出之上揭證據，尚不足認定黃雍誠
    有販賣第一級毒品犯行，仍有合理懷疑之存在，依「罪證有
    疑，利於被告」原則，不能僅以推測或擬制之方法，遽為黃
    雍誠有罪之認定。此外，復查無其他積極證據，足資證明黃
    雍誠確有公訴意旨所指之犯行，揆諸首揭規定及說明，自不
    能證明黃雍誠犯罪，原審為黃雍誠無罪之諭知。核無不合。
五、檢察官上訴意旨以：審酌徐美芸前於警詢及偵訊時對於黃雍
    誠及潘朝欽所涉及之販賣第一、二級毒品海洛因及甲基安非
    他命等情節，均證述明確，至原審審理時就本案之證述內容
    已支吾其詞，多數以「忘記了」、「不記得」等語帶過，顯
    然在原審審理時徐美芸已因不明因素不願從實證述，故其於
    審理時之證詞，實無相當之證明力，應不得作為其在警詢及
    偵訊時證述內容相互比較之客體，仍應以徐美芸在警詢及偵
    訊時之證述為準，始為妥適。而徐美芸就黃雍誠販賣海洛因
    予徐美芸之時間、地點、販賣毒品之種類及價金等基本事實
    前後均證述明確，且販賣之主體前後均證稱為黃雍誠，縱使
    提及潘朝欽，然潘朝欽充其量僅係提供販賣場所或是轉交之
    角色，且並有卷附之黃雍誠通聯紀錄在卷足證，黃雍誠就此
    部分犯嫌，應堪認定。原審未審酌至此，逕以徐美芸前後證
    述不一為由，為被告黃雍誠有利之認定，應有違誤等語。惟
    查：徐美芸於原審時固就若干問題證稱：「忘記了」、「不
    記得」等語，然就黃雍誠是否販賣海洛因一節仍為具體證述
    ，自不能率予排除，仍應就其先後證述判斷其證詞之證明力
    。原審綜合比較徐美芸之歷次陳述，認徐美芸就重要交易情
    節前後陳述有所歧異，尚難憑以認定黃雍誠涉犯販毒重罪，
    其證據之判斷與經驗法則及論理法則，並無不合。從而，檢
    察官上訴意旨，核非可取，其上訴為無理由，應予駁回。
據上論斷，應依刑事訴訟法第368條、第369條第1項前段、第364
條、第299條第1項前段，毒品危害防制條例第4條第2項、第19條
第1項，刑法第11條、第28條、第47條第1項、第59條、第19條第
1項、第51條第5款，判決如主文。
本案經檢察官劉文水到庭執行職務。
中    華    民    國   100    年    10    月    13    日
                  刑事第五庭    審判長法  官  王敏慧
                                      法  官  崔玲琦
                                      法  官  劉秉鑫
以上正本證明與原本無異。
如不服本判決，應於收受送達後10日內向本院提出上訴書狀，其
未敘述上訴之理由者並得於提起上訴後10日內向本院補提理由書
（均須按他造當事人之人數附繕本）「切勿逕送上級法院」。
刑事妥速審判法第9條：
除前條情形外，第二審法院維持第一審所為無罪判決，提起上訴
之理由，以下列事項為限：
一、判決所適用之法令牴觸憲法。
二、判決違背司法院解釋。
三、判決違背判例。
刑事訴訟法第 377 條至第 379 條、第 393 條第 1 款之規定，
於前項案件之審理，不適用之。
                                       書記官  蔡宜蓁
中    華    民    國   100    年    10    月    13    日
附錄本案論罪科刑法條全文：
毒品危害防制條例第4 條：
製造、運輸、販賣第一級毒品者，處死刑或無期徒刑；處無期徒
刑者，得併科新臺幣2 千萬元以下罰金。
製造、運輸、販賣第二級毒品者，處無期徒刑或7 年以上有期徒
刑，得併科新臺幣1 千萬元以下罰金。
製造、運輸、販賣第三級毒品者，處5 年以上有期徒刑，得併科
新臺幣7 百萬元以下罰金。
製造、運輸、販賣第四級毒品者，處3 年以上10年以下有期徒刑
，得併科新臺幣3 百萬元以下罰金。
製造、運輸、販賣專供製造或施用毒品之器具者，處1 年以上7
年以下有期徒刑，得併科新臺幣1 百萬元以下罰金。
前五項之未遂犯罰之。
附表一：
┌──┬─────┬────┬────────────┬───┐
│編號│罪名      │主刑    │ 從刑                   │備註  │
├──┼─────┼────┼────────────┼───┤
│一  │販賣第二級│有期徒刑│未扣案之行動電話壹支（含│事實欄│
│    │毒品      │柒年貳月│門號0000000000號SIM 卡壹│第一項│
│    │          │        │枚）、因犯罪所得之財物新│      │
│    │          │        │臺幣陸仟伍佰元均沒收，如│      │
│    │          │        │全部或一部不能沒收時，追│      │
│    │          │        │徵其價額或以其財產抵償之│      │
├──┼─────┼────┼────────────┼───┤
│二  │共同販賣  │有期徒刑│未扣案之行動電話壹支（含│事實欄│
│    │第二級毒品│肆年伍月│門號0000000000號SIM 卡壹│第二項│
│    │          │        │枚）、因犯罪所得之財物新│      │
│    │          │        │臺幣貳仟元均與潘朝欽連帶│      │
│    │          │        │沒收，如全部或一部不能沒│      │
│    │          │        │收時，追徵其價額或以其與│      │
│    │          │        │潘朝欽之財產連帶抵償之  │      │
└──┴─────┴────┴────────────┴───┘
附表二：
┌──┬─────┬────┬────────────┬───┐
│編號│罪名      │主刑    │ 從刑                   │備註  │
├──┼─────┼────┼────────────┼───┤
│一  │共同販賣  │有期徒刑│未扣案之行動電話壹支（含│事實欄│
│    │第二級毒品│肆年陸月│門號0000000000號SIM 卡壹│第二項│
│    │          │        │枚）、因犯罪所得之財物新│      │
│    │          │        │臺幣貳仟元均與黃雍誠連帶│      │
│    │          │        │沒收，如全部或一部不能沒│      │
│    │          │        │收時，追徵其價額或以其與│      │
│    │          │        │黃雍誠之財產連帶抵償之  │      │
└──┴─────┴────┴────────────┴───┘